【裁判字號】    94,訴,660
【裁判日期】    950504
【裁判案由】    毒品危害防制條例
【裁判全文】
臺灣臺南地方法院刑事判決               94年度訴字第660號
公  訴  人  臺灣臺南地方法院檢察署檢察官
被      告  丙○○
                    現因另案於臺灣臺南監獄臺南分監執行中
選任辯護人  楊慧娟律師
上列被告因毒品危害防制條例案件，經檢察官提起公訴（九十四
年度營毒偵字第三０七號），經本院審理並判決如下：
    主  文
丙○○共同連續轉讓第一級毒品，累犯，處有期徒刑壹年陸月。
    事  實
一、丙○○前於民國九十三年間，因偽造文書等案件，經台灣嘉
    義地方法院以嘉簡字第六七九號簡易判決判處有期徒刑五月
    確定，並於九十三年十月二十日易科罰金執行完畢。丙○○
    於九十四年間，因施用毒品而結識戊○○。戊○○因染有毒
    癮，需第一級毒品海洛因施用，然無資力可資購買，乃向丙○○索取第一級毒品海洛因施用。丙○○乃基於轉讓第一級
    毒品海洛因之概括犯意，於九十四年一月底某日，及同年二
    月二日，連續將重約零點二至零點三公克之第一級毒品海洛
    因置於其位於台南縣新營市○○里○○街三０七號租處門口
    ，並通知戊○○自行至其租處門口取走，以此方式連續轉讓
    第一級毒品海洛因予戊○○二次。丙○○復承前開轉讓第一
    級毒品之概括犯意，並與丁○○（未據起訴）共同基於犯意
    聯絡，於九十四年二月二十日，由丙○○交付重約零點二至
    零點三公克予丁○○，並由丁○○攜至戊○○位於台南縣新
    營市○○路七十八巷一號四樓之三住處，交予戊○○，丙○○以此方式復行轉讓第一級毒品海洛因予戊○○一次。嗣於
    九十四年二月二十三日十九時四十分許，經警據報至丙○○
    前開租處查獲，並扣得第一級毒品海洛因一小包（毛重零點
    五公克）、第二級毒品安非他命二小包（毛重二點三公克）
    、注射針筒十七支、熱溶膠條三支、橡膠管一條、夾鏈袋及
    行動電話二只等物。
二、案經台南縣警察局新營分局報告台灣台南地方法院檢察署檢
    察官偵查起訴。
    理  由
一、訊據被告丙○○於本院審理時固坦承於前揭時地，曾交付第
    一級毒品海洛因予證人戊○○三次等情，惟矢口否認涉有轉
    讓第一級毒品海洛因罪嫌，辯稱：係因證人戊○○持槍向其
    恐嚇，使其心生畏懼，其始交付毒品予證人戊○○，並無轉
    讓第一級毒品海洛因之犯意云云。
二、經查：
（一）被告丙○○於九十四年一月底某日、同年二月二日在其位
      於台南縣新營市○○里○○街三０七號租處門口處，及九
      十四年二月二十日委請證人丁○○攜帶第一級毒品海洛因
      至證人戊○○位於台南縣新營市○○路七十八巷一號四樓
      之三住處，先後三次交付第一級毒品海洛因予證人戊○○
      ，且每次交付之第一級毒品海洛因重約零點二至零點三公
      克等情，業據被告於本院審理時坦承不諱，核與證人戊○○於本院審理時具結後之證述相符，此部分事實應堪認定
      。
（二）訊據被告雖辯稱：其曾見證人戊○○持有槍彈，並曾向任
      職於台南縣警察局佳里分局小隊長之李慶安檢舉，據以主
      張證人戊○○於向其拿取第一級毒品海洛因期間，確實持
      有槍枝等情。然證人李慶安於本院審理時結證稱：被告確
      曾以電話檢舉證人戊○○持有槍彈，其亦曾進行查證，但
      待其查明證人戊○○之真實姓名時，被告復因另案遭查緝
      ，其遂未續行追查證人戊○○是否持有槍彈等語（參見本
      院卷第一一七頁），是證人李慶安既然尚未查證確認證人
      戊○○是否持有槍枝等情，自難僅以被告曾向證人李慶安
      檢舉證人戊○○持有槍枝一事，即認證人戊○○確實持有
      槍枝。參以證人戊○○於本院審理時結證稱：其在九十四
      年一月至二月二十日止，即向被告拿取第一級毒品海洛因
      期間，並未持有制式或改造之手槍等語（參見本院卷第一
      一三頁）。是被告於本院審理時辯稱：證人戊○○於向其
      拿取海洛因期間，曾持有槍枝云云，是否屬實，即非無疑
      。
（三）況縱認證人戊○○於向被告拿取第一級毒品海洛因期間，
      確曾非法持有槍枝，然倘若證人戊○○並未恃槍恐嚇被告
      ，亦難僅以被告自行預想證人戊○○可能持槍報復等情，
      即認被告交付毒品予證人戊○○之舉，係屬證人戊○○恐
      嚇所致。訊據證人即曾為被告交付第一級毒品海洛因予證
      人戊○○之丁○○於本院審理時結證稱：並未看到證人戊○○持槍向被告索取海洛因等語（參見本院卷第一二三頁
      ），核與證人戊○○於本院審理時結證稱：其向被告拿取
      第一級毒品海洛因時，並未持槍或曾以其持有槍枝等言語
      恐嚇被告等語（參見本院卷第一一三頁、第一０九頁）相
      符。是證人戊○○是否曾持槍恐嚇被告，使其懼而交付毒
      品海洛因，當非無疑。另參以證人丁○○於本院審理時另
      結證稱：其在被告位於台南縣新營市○○街住處時，曾遇
      證人戊○○向被告索取毒品海洛因，當時證人戊○○係在
      被告門口敲門，並稱：如不開門，將開車云云，其亦不解
      證人戊○○前開言語之意，嗣後證人戊○○自行離去，被
      告即在門口處放置毒品海洛因，並以電話聯絡證人戊○○
      ，證人戊○○即自行前來拿取海洛因等語（參見本院卷第
      一二二頁至第一二四頁），是依證人丁○○所述其所見證
      人戊○○向被告索取毒品之過程以觀，證人戊○○向被告
      索取毒品之時態度雖非良好，然亦無持槍恐嚇，或以被告
      如不交付毒品，將持槍報復等言語恫稱之情事。自難認被
      告交付毒品予之舉，係因證人戊○○恐嚇所致。另觀證人
      戊○○於本院審理時結證稱：其曾多次打電話與被告聯絡
      ，向被告索取海洛因，均經被告拒絕，嗣後可能係因被告
      不堪其多次索取之煩擾，始同意交付毒品予其等語（參見
      本院卷第一一０頁），而證人丁○○於本院審理時亦結證
      稱：被告曾告知：如交付毒品予證人戊○○後，證人戊○○當不致於再行索取等語（參見本院卷第一二二頁），足
      見被告交付第一級毒品海洛因予證人戊○○之原因，應係
      不耐證人戊○○屢次要求毒品，而非被告所辯：係遭證人
      戊○○持槍恐嚇所致云云。綜此，被告於本院審理時辯稱
      ：其交付毒品之舉，係因證人戊○○持槍恐嚇所致云云，
      與事實不符，尚難採信。
（四）又被告丙○○於本院審理時自承其交付予證人戊○○之第
      一級毒品海洛因，均係由供其自行施用之第一級毒品海洛
      因中所取出等語（參見本院九十五年四月十日審判筆錄）
      ，參以被告丙○○於九十三年間，即有施用第一級毒品海
      洛因之行為，而經觀察勒戒，並於九十四年間，復因施用
      第一級毒品海洛因，而經本院以九十四年度訴字第四０八
      號判決判處有期徒刑九月確定等情，有台灣高等法院被告
      前案紀錄表一份在卷可稽。從而，依被告施用毒品之經驗
      以觀，當可確認其所取得之毒品確為第一級毒品海洛因。
      而其交付予證人戊○○者，既係從供其自己施用之第一級
      毒品海洛因中，撥取部分而為交付，當可確認被告交付予
      證人戊○○者，應係第一級毒品海洛因無誤。
（五）綜上所述，被告連續轉讓第一級毒品海洛因之犯行明確，
      堪以認定，應依法論科。
三、核被告所為係犯毒品危害防制條例第八條第一項之轉讓第一
    級毒品之罪。另被告持有第一級毒品海洛因之低度行為，應
    為轉讓第一級毒品海洛因之高度行為所吸收，均不另論罪。
    被告與證人丁○○就九十四年二月二十日該次轉讓第一級毒
    品部分犯行，具有犯意聯絡及行為分擔，俱為共同正犯。又
    被告三次轉讓第一級毒品之行為，時間密接、觸犯犯罪構成
    要件相同之罪名，顯係基於概括犯意為之，應依連續犯規定
    ，僅論以一情節較重之共同轉讓第一級毒品罪（九十四年二
    月二十日該次轉讓犯行），並加重其刑。被告前於九十三年
    間，因偽造文書等案件，經台灣嘉義地方法院以嘉簡字第六
    七九號簡易判決判處有期徒刑五月確定，並於九十三年十月
    二十日易科罰金執行完畢等情，有台灣高等法院被告前案紀
    錄表一份在卷可稽。被告於有期徒刑執行完畢後，五年內再
    犯本件法定刑有期徒刑以上之罪，為累犯，應依刑法第四十
    七條之規定，遞加重其刑。爰審酌被告犯罪動機、手段、轉
    讓毒品之數量、原因、犯罪後否認犯行之態度等一切情狀，
    量處如主文所示之刑，以資懲儆。另被告轉讓予證人戊○○
    之第一級毒品安非他命，已經證人戊○○施用完畢，業據證
    人戊○○於本院審理時陳明在案，故不另為沒收銷毀之諭知
    ，附此敘明。另被告為警查獲時，於其前開住處所扣得之第
    一級毒品海洛因一小包（毛重零點五公克）、第二級毒品安
    非他命二小包（毛重二點三公克）、注射針筒十七支、熱溶
    膠條三支、橡膠管一條、夾鏈袋及行動電話二只等物，並非
    被告轉讓毒品所用或預備所用之物，且與本案無涉，自無於
    本案併於宣告沒收之餘地，附此敘明。
三、公訴意旨另以：被告於九十四年一月間，連續在其位於台南
    縣新營市○○里○○街三０七號租處，轉讓第一級毒品海洛
    因予證人乙○○多次，因認被告就此部分另涉有毒品危害防
    制條例第八條第一項之轉讓第一級毒品罪嫌等語。公訴意旨
    認被告涉有此部分罪嫌，係以證人乙○○於警詢中證述被告
    曾多次轉讓第一級毒品海洛因予其云云為據。訊據被告於偵
    查及審理中均堅詞否認涉有此部分罪嫌，辯稱：其未曾轉讓
    第一級毒品海洛因予證人乙○○等語。
四、經查：
（一）按被告以外之人於審判外之言詞或書面陳述，除法律有規
      定者外，不得作為證據；被告以外之人於檢察事務官、司
      法警察官或司法警察調查中所為之陳述，與審判中不符時
      ，其先前之陳述具有較可信之特別情況，且為證明犯罪事
      實存否所必要者，得為證據，刑事訴訟法第一百五十九條
      第一項、第一百五十九條之二分別定有明文。又刑事訴訟
      法第一百五十九條之二所稱「具有可信之特別情況」，係
      由法院比較其前後陳述時之外在環境及情況，以判斷何者
      較為可信，最高法院九十四年度臺上字第七一三二號著有
      判決可資參照。從而，被告以外之人，於檢察事務官、司
      法警察官或司法警察調查中所為之陳述，除具備「與審判
      中不符」、「為證明犯罪事實存否所必要者」、「具有較
      可信之特別情況」等要件外，原則上不得採為證據。查證
      人乙○○於警詢中雖曾為被告於九十四年二月間，曾轉讓
      第一級毒品海洛因予其共計五次云云之證述，然該證述係
      屬證人於審判外之陳述，且係於司法警察調查中所為之陳
      述，依前述刑事訴訟法第一百五十九條之規定，本不得採
      為證據。另證人乙○○前開警詢中之證述與其在本院審理
      時之證述雖有不符（證人乙○○於審理中之證述詳下），
      然依本案卷證所示，並無證據足資證明證人乙○○於警詢
      中之證述相較於本院審理時之證述，具有較可信之特別情
      況，故尚無援引刑事訴訟法第一百五十九條之二之規定，
      而認證人乙○○於警詢中之證詞，例外得採為證據之餘地
      ，合先說明。
（二）證人乙○○於本院審理時結證稱：其所施用之第一級毒品
      海洛因係向綽號「阿文」等真實姓名年籍不詳之成年男子
      拿取，其未曾親自或向被告拿取第一級毒品海洛因等語（
      參見本院九十五年四月十日審判筆錄），是被告前開辯稱
      ：並未轉讓第一級毒品海洛因予證人乙○○等語，尚非全
      然無據。此外，亦無其他證據足認被告確有此部分轉讓第
      一級毒品之犯行，綜此，應認公訴意旨所指被告此部分轉
      讓第一級毒品海洛因之罪嫌尚有不足，惟此部分如成立犯
      罪，與前開論罪科刑部分，具有連續犯之裁判上一罪關係
      ，爰不另為無罪判決之諭知，附此敘明。
據上論斷，應依刑事訴訟法第二百九十九條第一項前段，毒品危
害防制條例第八條第一項，刑法第十一條前段、第二十八條、第
五十六條、第四十七條，判決如主文。
本案經檢察官甲○到庭執行職務
中    華    民    國    95    年    5     月    4     日
                      刑事第十二庭
                          審判長法  官  陳志成
                                法  官  莊玉熙
                                法  官  卓穎毓
以上正本證明與原本無異。
如不服本判決，應於收受送達後十日內向本院提出上訴書狀（應
附繕本）。
                                書記官  秦建華
中    華    民    國    95    年    5     月    4     日
附錄法條：
毒品危害防制條例第8條第1項
轉讓第一級毒品者，處1年以上7年以下有期徒刑，得併科新臺幣
100萬元以下罰金。


司法院資訊處製作；財團法人民間司法改革基金會備份。
